臺灣士林地方法院民事判決　九十一年訴字第九九號
　　原　　　告　　乙○○
　　兼訴訟代理人　甲○○
　　被　　　告　　丙○○
右當事人間請求損害賠償事件，本院判決如左：
    主    文
被告應給付原告乙○○新臺幣肆拾伍萬元，及自民國九十一年三月六日起至清償日止
，按週年利率百分之五計算之利息。
被告應給付原告甲○○新臺幣壹佰零伍萬元，及自民國九十一年三月六日起至清償日
止，按週年利率百分之五計算之利息。
原告其餘之訴駁回。
訴訟費用由被告、原告乙○○各負擔四分之一，餘由原告甲○○負擔。
    事　　實
甲、原告方面：
  一、聲明：
    （一）、被告應給付原告乙○○新臺幣（下同）一百五十五萬元，及自民國（下
            同）九十一年三月六日起至清償日止，按週年利率百分之五計算之利息
            。
    （二）、被告應給付原告甲○○二百七十五萬元，及自九十一年三月六日起至清
            償日止，按週年利率百分之五計算之利息。
  二、陳述：
  （一）、被告於民國九十年二月十日駕駛車牌號碼６Ｇ—０８０９號自用小貨車，
          沿臺北縣汐止市○○○路往南港方向行駛，於上午六時十分許，行經汐止
          市○○○路與福安街時，原應注意車前狀況，隨時採取必要之安全措施，
          竟疏未注意前方正欲橫越道路之行人袁志誠，右前車頭撞及袁志誠，致袁
          志誠彈至右前擋風玻璃後，再落地受傷，袁志誠經送醫急救，仍因顱內出
          血，於九十年二月十日上午七時二十分死亡。
  （二）、原告甲○○為袁志誠支出殯葬費一百二十萬元，明細如下：
        １、造墓及墓地費：四十五萬元。
        ２、棺木費：二十萬元。
        ３、法師誦經費：十一萬元。
        ４、祭品費：一萬元。
        ５、出殯日供應親友餐飲費：五萬元。
        ６、屍體冷藏費：五萬元。
        ７、葬儀社費用（含靈堂佈置、靈車、樂隊、誦經及抬棺工人等費用）：十
            八萬元。
        ８、其餘雜項開支：十五萬元。
　　　　　從而，原告甲○○本於民法第一百九十二條第一項規定，自得請求被告賠
　　　　　償殯葬費一百二十萬元及自九十一年三月六日起算之法定遲延利息。
  （三）、袁志誠係審計部退休公務員，在汐止擁有一不動產，並留有一百餘萬元存
          款。原告甲○○係中興大學畢業，任職南山人壽保險股份有限公司擔任營
          業處經理，有不動產約值二千萬元。原告乙○○係龍華工專畢業，任職於
          基隆稅捐徵稽處，有不動產約值三、四百萬元。
  （四）、原告甲○○、乙○○分為袁志誠之長、次子，為袁志誠之繼承人（袁志誠
          其餘繼承人均拋棄繼承），依民法第一百九十四條之規定，自得請求被告
          賠償原告甲○○、乙○○精神慰撫金各一百五十五萬元及自九十一年三月
          六日起算之法定遲延利息。
  （五）、被告車輛有投保強制汽車責任保險一百四十萬元，另有投保任意險一百五
          十萬元。原告乙○○、甲○○已各領得強制汽車責任險保險金七十萬元。
  三、證據：
　　　提出袁志誠戶籍謄本、本院九十年四月十一日士院仁民誠九十繼字第一八０號
　　　函、新安產物保險股份有限公司強制汽車責任保險理賠文件簽收單、受款人電
　　　匯同意書及存摺影本各乙件為證。
乙、被告方面：
  一、聲明：駁回原告之訴。
  二、陳述：
  （一）、袁志誠由騎樓衝入馬路且行走在黃網線上，並未行走斑馬線，雙方就交通
          事故之發生皆有過失，原告請求之金額過高。
  （二）、對原告甲○○支出必要殯葬費六十萬元之事實不爭執，超過六十萬元部分
          不合理。被告曾請求調解，但原告未到場。被告係國中畢業，擔任臨時工
          ，一個月可收入約四萬五千元，但未上工即無收入，去年收入約有一、二
          十萬元。
  （三）、原告已請領強制汽車責任保險保險金部分，應予扣除。
  三、證據：提出調解不成立證明書乙紙。
丙、本院依職權調閱本院九十年交易字第一五二號刑事卷（含偵卷及台灣高等法院九
    十年交易字第四六六號卷）。
    理　　由
甲、程序方面：
    原告甲○○於訴狀送達後追加原告原松青，並各擴張及減縮應受判決事項之聲明
    ，惟被告均無異議而為言詞辯論，自應准許。
乙、實體方面：
一、本件原告主張被告於九十年二月十日上午六時十分許駕車沿臺北縣汐止市○○○
    路往南港方向行駛，行經汐止市○○○路與福安街時，原應注意車前狀況，隨時
    採取必要之安全措施，竟疏未注意前方正欲橫越道路之行人袁志誠，右前車頭撞
    及袁志誠彈至右前擋風玻璃後，再落地受傷，袁志誠經送醫急救，仍於九十年二
    月十日上午七時二十分死亡。原告甲○○為袁志誠支出殯葬費計一百二十萬元，
    爰本於民法第一百九十二條第一項之規定，訴請被告如數賠償，並加付自九十一
    年三月六日起算之法定遲延利息。另原告甲○○、乙○○分為袁志誠之長、次子
    ，爰本於民法第一百九十四條之規定請求被告各賠償慰撫金一百五十五萬元，及
    自九十一年三月六日起算之法定遲延利息。被告則以：袁志誠由騎樓衝入馬路且
    行走在黃網線上，並未行走斑馬線，雙方就交通事故之發生皆有過失，原告請求
    之金額過高。對原告甲○○支出必要殯葬費六十萬元之事實不爭執，超過六十萬
    元部分不合理。另原告已請領強制汽車責任保險保險金部分，亦應扣除等語置辯
    。
二、原告主張伊等為袁志誠之長、次子之事實，業據其提出與所述相符之戶籍謄本乙
    份，且為被告所不爭執，堪信為真實。
三、被告於九十年二月十日清晨，駕駛車牌號碼６Ｇ─０８９０號自用小客車，搭載
    其妻張秀蘭，沿台北縣汐止市○○○路往南港方向行駛，於當日上午六時十分許
    ，行經汐止市○○○路與福安街設有行人穿越道之路口時，原應注意因行車時有
    雨霧致視線不清，應減速慢行，作隨時停車之準備，及汽車行近行人穿越道前，
    應減速慢行，遇有行人穿越時，無論有無交通警察指揮或號誌指示，均應暫停讓
    行人先行通過，且依當時情形，天候雨、光線為晨光、路面濕潤但無障礙物，並
    無不能注意之情事，竟未減速慢行，適前揭設有行人穿越道之交叉路口有行人袁
    志誠正穿越該行人穿越道，被告並未暫停讓其先行通過而貿然前行，致其駕駛之
    自小客車右前車頭撞及被害人袁志誠，袁志誠因而彈起撞擊被告駕駛之自小客車
    右前擋風玻璃後倒地。被告隨即打電話報警，並留於現場，在其犯罪未發覺前，
    向前往處理之台北縣警察局汐止分局汐止派出所警員劉錦德自首犯罪並願接受裁
    判。惟袁志誠經送醫急救，仍因顱內出血，於九十年二月十日上午七時二十分死
    亡。被告因涉犯過失致人於死罪，經本院刑事庭以九十年度交易字第一五二號判
    決判處有期徒刑六月，得易科罰金。被告不服上訴台灣高等法院，經台灣高等法
    院以九十年交上易字第四六六號判決駁回上訴確定在案，有本院九十年度交易字
    第一五二號、台灣高等法院九十年交上易字第四六六號刑事判決各在卷可稽。被
    告雖辯稱：被害人並非走在人行道，而係走在黃網線上，被害人亦有過失云云。
    惟查：（一）、被告於右揭時地駕駛車號６Ｇ─０８９０號自用小客車，撞及被
    害人袁志誠致被害人傷重不治死亡等事實，業據被告自承在卷，核與證人即被告
    之配偶張秀蘭證述情節相符，並有道路交通事故調查表、現場照片六張在卷可資
    佐證（參九十年度偵字第二五四四號偵查卷宗第十五頁至第十八頁）。且依右揭
    卷附道路交通事故調查報告表所繪事故現場圖所示，被告於肇事時係行駛在中間
    靠內側車道而非右側車道，被害人則係於穿越人行道約三分之一處被撞及，倘被
    告係慢行作隨時停車之準備，縱被害人係突然衝出，衡情被告應當尚有餘裕時間
    反應，足見被告係因未能減速慢行，未作隨時停車之準備，待發現被害人再為煞
    車時，反應已然不及。再依右揭卷附現場照片所示，被害人之鞋子及雨傘係散落
    於行人穿越道上，被告所駕之自小客車車頭亦已越過行人穿越道，足見被害人確
    係行走於行人穿越道上被撞，被告辯稱係在黃色網狀線中間撞及被害人一節，要
    不足採。且被害人係因本件車禍受有顱內出血之傷害並因而死亡，業經臺灣基隆
    地方法院檢察署檢察官督同法醫師相驗明確，有相驗屍體證明書、驗斷書、相驗
    報告書及勘驗筆錄等在卷可憑（參九十年度相字第五九號相驗卷宗第十九頁、第
    二三頁至三十頁）；（二）、按汽車駕駛人行車因雨霧致視線不清，應減速慢行
    ，作隨時停車之準備；又汽車行近行人穿越道前，應減速慢行，遇有行人穿越時
    ，無論有無交通警察指揮或號誌指示，均應暫停讓行人先行通過，道路交通安全
    規則第九十三條第一項第三款後段及第一百零三條分別定有明文。被告為領有職
    業聯結車駕駛執照之人，為被告供承在卷，自應熟稔上揭注意之規定。又依肇事
    當時情形，天候雨、光線為晨光、路面濕潤但無障礙物，並無不能注意之情事，
    被告未注意減速慢行或暫停，而在行人穿越道上撞及被害人袁志誠，被告應有過
    失至明。且本件經送台灣省車輛行車事故覆議鑑定委員會鑑定，亦同此認定，有
    該會九十年九月十二日府覆議字第九０一七五四號函附卷可稽（參本院刑事卷宗
    第十八頁），被告應負過失責任等情，業據調閱本院九十年交易字第一五二號刑
    事卷宗（含偵卷及台灣高等法院九十年交易字第四六六號卷）查明無訛。是袁志
    誠就交通事故之發生並無過失，被告所辯不足採，其因過失不法侵害袁志誠致死
    之事實堪予認定。
四、按因故意或過失不法侵害他人權利者，負損害賠償責任；不法侵害他人致死者，
    被害人之父、母、子、女、配偶，雖非財產上之損害，亦得請求賠償相當之金額
    ，民法第一百八十四條第一項前段、第一百九十四條分別定有明文。被害人袁志
    誠係原告之父，袁志誠遭原告駕車撞死，原告自受有精神上之痛苦。又被害人袁
    志誠係審計部退休公務員，在汐止擁有一不動產，並有存款一百餘萬元。原告甲
    ○○係中興大學畢業，任職於南山人壽保險股份有限公司，擔任營業處經理，有
    不動產約值二千萬元。原告乙○○係龍華工專畢業，任職於基隆稅捐徵稽處，有
    不動產約值三、四百萬元。而被告則係國中畢業，擔任臨時工，一個月可收入約
    四萬五千元，但未上工即無收入等情，分據兩造自陳在卷。本院審酌被害人袁志
    誠與兩造之身分、地位、經濟狀況以及被告之過失程度等情狀，認原告各請求精
    神慰撫金一百五十五萬元，尚屬過高，應各核減為一百十五萬元為當。
五、次按不法侵害他人致死者，對於支出殯葬費之人，應負損害賠償責任，民法第一
    百九十二條第一項亦定有明文。原告甲○○主張其為袁志誠支出必要殯葬費用六
    十萬元之事實，業據被告於言詞辯論時表示不爭執，原告甲○○毋庸舉證，自得
    請求被告賠償上開費用。逾此數額之殯葬費用，原告甲○○既未舉證以實其說，
    自不得請求被告賠償。
六、按保險人依本法規定給付之保險金，視為加害人或被保險人損害賠償金額之一部
    分，加害人或被保險人受賠償請求時，得扣除之，強制汽車責任保險法第三十條
    定有明文。又原告乙○○、甲○○自陳各已領得強制汽車責任險保險金七十萬元
    ，故被告抗辯應扣除上開金額，自屬有據。
七、綜上所述，原告乙○○得請求被告給付之精神慰撫金一百十五萬元，經扣除保險
    金七十萬元後，為四十五萬元。而原告甲○○得請求被告給付之精神慰撫金一百
    十五萬及殯葬費六十萬元，經扣除保險金七十萬元後，為一百零五萬元。從而，
    原告乙○○訴請被告給付四十五萬元，及自九十一年三月六日起至清償日止，按
    週年利率百分之五計算之利息，以及原告甲○○訴請被告給付一百零五萬元，及
    自九十一年三月六日起至清償日止，按週年利率百分之五計算之利息，均有理由
    ，應予准許。逾此範圍之請求，均無理由，應予駁回。
八、據上論結，本件原告之訴一部為有理由，一部為無理由，依民事訴訟法第七十九
    條但書、第八十五條第一項但書，判決如主文。
中　　　華　　　民　　　國　　九十一　　年　　　七　　　月　　　九　　　日
                                        臺灣士林地方法院民事第二庭
~B法　　　官　楊智勝
右為正本，係照原本作成。
如對本判決上訴須於判決送達後廿日內向本院提出上訴狀。
中　　　華　　　民　　　國　　九十一　　年　　　七　　　月　　　十　　　日
~B法院書記官　陳香君
